臺灣新北地方法院民事裁定
111年度消債更字第39號
聲  請  人  張家睿


代  理  人  趙興偉律師
上列當事人聲請消費者債務清理更生事件，本院裁定如下：
    主  文
聲請人張家睿自中華民國一百一十一年二月二十五日上午十時起
開始更生程序。
命司法事務官進行本件更生程序。
    理由
一、按債務人不能清償債務或有不能清償之虞，且無擔保或無優
    先權之債務總額未逾新臺幣(下同)1,200萬元者，於法院裁
    定開始清算程序或宣告破產前，得向法院聲請更生。法院開
    始更生程序之裁定，應載明其年、月、日、時，並即時發生
    效力。法院裁定開始更生或清算程序後，得命司法事務官進
    行更生或清算程序，必要時得選任律師、會計師或其他適當
    之自然人或法人一人為監督人或管理人，消費者債務清理條
    例(下稱消債條例)第3條、第42條第1項、第45條第1項、第1
    6條第1項分別定有明文。次按消債條例第3條規定債務人不
    能清償或有不能清償之虞，即得聲請更生，並未以履行金融
    機關之協商條件有困難為要件。況且，債務人是否同意協商
    條件，乃債務人之自由，此時債務人聲請更生仍有其利益，
    即進入更生後，債務人縱依金融機構所提之每月清償金額提
    更生方案，依消債條例第53條第2項第3款之規定，債務人於
    6年或8年後即可債務消滅，毋庸清償至12年6月，應讓債務
    人有早日解脫債務之機會，立法意旨甚明(臺灣高等法院暨
    所屬法院97年法律座談會民事類提案第46號民國97年11月12
    日決議參照)。
二、聲請意旨略以：聲請人於民國109年5月至110年9月間，因買
    賣股票失利而嚴重虧損並負債。其有不能清償債務情事，前
    曾以書面向本院聲請債務清理之前置調解，與最大債權金融
    機構中國信託商業銀行股份有限公司(下稱中國信託銀行)調
    解不成立。是聲請人無擔保或無優先權之債務總額未逾1,20
    0萬元，復未經法院裁定開始清算程序或宣告破產，爰依法
    聲請開始本件更生程序等語。
三、經查:
(一)聲請人前向本院聲請債務清理之前置調解，經最大債權金融
    機構中國信託銀行表示聲請人陸續於110年1月、110年3月、
    110年6月新增貸四筆合計720,000元，明顯屬協商前大量借
    款及密集消費佔無擔保債權總額90%，短期內新增比例過高
    ，故無法提出還款方案，因而調解不成立等情，此有調解程
    序筆錄、調解不成立證明書附於本院110年度司消債調字第8
    30號卷可參，復經本院職權調取上開調解卷宗可憑。是本件
    聲請人所為本件更生聲請可否准許，應審究聲請人其現況是
    否有消債條例第3條規定之「不能清償債務或有不能清償之
    虞」之情事而定。
(二)聲請人之債務總額：聲請人雖陳報其無擔保或無優先權債務
    總額為1,006,238元，然依債權人之陳報，金融機構對外債
    權總額為773,662元，復計入有擔保債權總額332,652元，本
    院認應以該總和即1,106,314元(計算式：773,662元+332,65
    2元=1,106,314元)為其債務總額。
(三)聲請人之財產及收入：依聲請狀附具之財產及收入狀況說明
    書、全國財產稅總歸戶財產查詢清單、新光人壽保單價值準
    備金保單帳戶價值證明、中華民國人壽保險商業同業公會保
    險業通報作業資訊系統資料查詢結果回覆書所示，聲請人名
    下有機車1輛、新光人壽有效保單3筆；聲請人之收入部分，
    依聲請人108、109年度綜合所得稅各類所得資料清單，其二
    年間收入共875,891元，並依其陳報稱其目前任職於復興保
    全股份有限公司擔任保全，每月薪資約32,289元等語，查其
    所述與上開資料清單大致相符，勘信為真實。
(四)聲請人之必要支出狀況：聲請人主張其每月必要支出依新北
    市政府所公告之111年度新北市最低生活費15,800元之1.2倍
    計算即18,960元，經核符合消債條例第64條之2第1項規定；
    且依消債條例施行細則第21條之1第3項規定，聲請人若表明
    以行政院衛生福利部公布之最低生活費1.2倍計算必要支出
    ，毋庸記載原因、種類及提出證明文件，是聲請人上開主張
    應為可採。
(五)扶養母親郭月女部分：聲請人主張其需扶養母親張月女(39
    年次)，每月扶養費5,000元，並提出戶籍謄本、郵政存簿儲
    金簿、108年度至109年度綜合所得稅各類所得資料清單、全
    國財產稅總歸戶財產查詢清單為證。本院審酌郭月女已逾法
    定退休年齡，名下並無任何財產及收入，僅每月領有國民年
    金4,531元，惟該金額不足以維持生活所需，自有扶養之必
    要性。另聲請人主張其母親雖有8名子女，然目前僅受聲請
    人、聲請人之二哥、四哥3人扶養等情，並未提出相關資料
    以為釋明，自不能免除其他5名子女之法定扶養義務，仍應
    與聲請人共同負擔之，爰依消債條例第64條之2第2項所定受
    扶養者之必要生活費用為標準計算，扣除郭月女每月受領之
    補助且與其他扶養義務人均分攤後，聲請人應分攤部分為1,
    804元(計算式：《18,960元-4,531元》÷8=1,804元，元以下四
    捨五入)，逾此範圍之金額應予剔除。
(六)聲請人現每月可得處分所得32,289元，扣除上開每月必要生
    活支出及扶養費後，每月可得支配金額為11,525元，依聲請
    人之債權總額如上所述為1,106,314元，依慣常作法分180期
    計算，每期應償還約6,146元，聲請人雖足以負擔，惟上開
    清償期長達15年，且該金額並未加計利息計算，故未反應實
    際情形，而聲請人若獲准更生，依更生方案清償6年或8年即
    可解脫債務，依上開實務見解，應認符合消債條例第3條所
    規定「債務人不能清償債務或有不能清償之虞」之情形。
四、綜上所述，本件聲請人為一般消費者，並未從事營業活動，
    且其確有不能清償債務之情事，又所負無擔保或無優先權之
    本金及利息債務總額未逾1,200萬元，亦未經法院裁定開始
    清算程序或宣告破產，復查無消債條例第6條第3項、第8條
    或第46條各款所定駁回更生聲請之事由存在，則聲請人聲請
    本件更生，洵屬有據，應予准許。
五、聲請人於更生程序開始後，應另提出足以為債權人會議可決
    或經法院認為公允之更生方案以供採擇，俾免更生程序進行
    至依消債條例第61條規定應行清算之程度，附此敘明。
六、依消債條例第11條第1項、第45條第1項、第16條第1項，裁
    定如主文。
中　　華　　民　　國　　111 　年　　2 　　月　　23　　日
                  民事第六庭    法　官　莊惠真
以上正本證明與原本無異。
本裁定不得抗告。
本裁定已於111年2月25日上午10時公告。
中　　華　　民　　國　　111 　年　　2 　　月　　25　　日
                                書記官　但育緗